臺灣臺北地方法院刑事判決　　　　　　　 96年度易字第810號
聲　請　人　臺灣臺北地方法院檢察署檢察官
被　　　告　甲○○
　　　　　　　　　　1號4樓
上列被告因毒品危害防制條例案件，經檢察官聲請簡易判決處刑
（95年度偵字第24042 號），由本院改以通常程序審理，判決如
下：
    主  文
本件免訴。
    理  由
一、公訴意旨略以：被告甲○○明知其於民國95年10月2 日，在
    臺北市○○區○○路三水街口向真實姓名年籍不詳綽號「阿
    沖」之成年人購買之海洛因，非經許可不得持有，竟仍予以
    買受而持有之，嗣於民國95年10月2 日下午4 時40分，在臺
    北市○○區○○路90巷18號前為警查獲非法持有第1 級毒品
    海洛因1 包（淨重0.26公克），因認被告涉有違反毒品危害
    防制條例第11條第1 項持有第1 級毒品罪嫌等語。
二、按案件曾經判決確定者，應諭知免訴之判決，刑事訴訟法第
    302 條第1 款定有明文。又訴訟上所謂一事不再理之原則，
    關於實質上一罪，亦均有其適用，最高法院60年台非字第77
    號著有判例。
三、經查：
  (一)本件被告基於施用第1 級毒品之犯意，自95年8 月14日下午
    採尿前溯及26小時內某時（不含自同日下午3 時許為警查獲
    時起至採尿時止之時間）起至96年1 月18日下午4 時30分許
    ，在不詳地點及臺北市○○區○○街2 號公廁內等處，將所
    有少許內含第1 級毒品海洛因成分之白色粉末以自來水稀釋
    裝入注射針筒後持以注射靜脈，而施用第1 級毒品海洛因，
    約每日施用1 次。為警先後於：(1)95年8 月14日下午3 時許
    ，持本院核發之搜索票（95年度聲搜字第1178號），在臺北
    市○○區○○路188 號執行搜索時，當場查扣如附表編號1
    所示所有供己施用海洛因之注射針筒1 支；(2)95年9 月21日
    下午7 時許，在臺北市○○區○○路183 巷口處，因形跡可
    疑，自願同意受搜索，而為警查扣其所有如附表編號2 所示
    供己所施用內含海洛因成分之白色粉末1 包（淨重0.02公克
    、空塑膠袋重0.19公克，注射針筒1 支未扣案）；(3)95年1
    0 月2 日下午4 時40分許，在臺北市○○區○○路90巷18號
    前，為警查獲持有如附表編號3 所示所有供己所施用內含海
    洛因成分之白色粉末1 包（淨重0.03公克、空塑膠袋重0.25
    公克，注射針筒1 支未扣案）；(4)96年1 月18日下午4 時30
    分許，在臺北市○○區○○街2 號公廁內，為警查獲持有如
    附表編號4 所示所有供己施用海洛因之注射針筒1 支等情，
    經本院於96年3 月30日以95年度訴字第2100號判決施用第1
    級毒品罪，處有期徒刑2 年，並於96年4 月23日確定，此有
    該案判決書、本院公務電話記錄表、臺灣高等法院被告前案
    紀錄表附卷可查。
  (二)是本件持有第1 級毒品部分，即為前開本院95年度訴字第21
    00號判決事實附表編號3 之部分，二者為同一案件。故本件
    被告於95年10月2 日為警查獲持有第1 級毒品之犯行應受前
    開本院95年度訴字第2100號判決既判力效力所及，依照首開
    說明，本件爰不經言詞辯論，逕為諭知免訴之判決。
四、另按刑法第38條規定之沒收，為從刑之一種，具有刑罰及保
    安處分之性質，且與主刑有從屬關係，依主從不可分原則，
    應於裁判時附隨於主刑而宣告，故該條第一項第一款至第三
    款規定之沒收物，須與犯罪有直接關係並於犯罪事實中有具
    體之記載，始能於判決主文宣示沒收；至與該犯罪無直接關
    係而於犯罪事實中未具體記載之違禁物，原應由檢察官另行
    聲請單獨沒收，然倘檢察官於起訴書內已明應依法沒收者
    ，而雖該與被告犯罪無直接關係之違禁物，例外應認檢察官
    已聲請沒收，為避免司法資源之浪費，仍得於判決時併宣告
    沒收，然此應以前開起訴已經合於法定起訴程序，始可認係
    經法定聲請，否則仍應回歸主從不可分之原則為處理。今
    本件起訴就被告既經本院因起訴程式不合，而為免訴判決之
    諭知，則前開聲請就被告言，難謂為有效之聲請，依前揭說
    明，此部分查獲之毒品就應另行處理（且已經前開本院95年
    度訴字第2100號判決中諭知沒收），而非由本案被告併與宣
    告沒收，方屬適法，併此敘明。
據上論斷，應依刑事訴訟法第452 條、第302 條第1 款、第307
條判決如主文。
中　　華　　民　　國　　96　　年　　4 　　月　　25　　日
                  刑事第四庭  法　官  郭惠玲
如不服本判決應於送達後10日內向本院提出上訴狀
上正本證明與原本無異
                              書記官  鄭雅文
中　　華　　民　　國　　96　　年　　4 　　月　　26　　日
附表：
┌──┬──────┬───────┬─────────┐
│編號│扣押時間    │應沒收及沒收銷│備註              │
│    │            │燬之物        │                  │
├──┼──────┼───────┼─────────┤
│1   │95年08月14日│注射針筒一支（│移送機關：台北縣政│
│    │下午3時許   │已使用）      │府警察局海山分局；│
│    │            │              │臺灣臺北地方法院檢│
│    │            │              │察署95年度藍保管字│
│    │            │              │第2113號（95年度毒│
│    │            │              │偵字第2220號偵查卷│
│    │            │              │第128頁）         │
├──┼──────┼───────┼─────────┤
│2   │95年09月21日│內含第一級毒品│移送機關：台北市政│
│    │下午7時許   │海洛因成分之白│府警察局萬華分局；│
│    │            │色粉末一包（淨│臺灣臺北地方法院檢│
│    │            │重零點零貳公克│察署95年度青保管字│
│    │            │），及用以盛裝│第805號（95年度毒 │
│    │            │之塑膠袋一個（│偵字第2681號偵查卷│
│    │            │空包裝重零點壹│第41頁）          │
│    │            │玖公克）      │                  │
├──┼──────┼───────┼─────────┤
│3   │95年10月02日│內含第一級毒品│移送機關：台北市政│
│    │下午4時40分 │海洛因成分之白│府警察局萬華分局；│
│    │許          │色粉末一包（淨│臺灣臺北地方法院檢│
│    │            │重零點零公克│察署95年度青保管字│
│    │            │），及用以盛裝│第869號（95年度毒 │
│    │            │之塑膠袋一個（│偵字第2725號偵查卷│
│    │            │空包裝重零點貳│第37頁）          │
│    │            │伍公克）。    │                  │
├──┼──────┼───────┼─────────┤
│4   │95年01月18日│注射針筒一支（│移送機關：台北市政│
│    │下午4時30分 │已使用）      │府警察局萬華分局；│
│    │許          │              │臺灣臺北地方法院檢│
│    │            │              │察署96年度藍保管字│
│    │            │              │第0416號（96年度毒│
│    │            │              │偵字第448號偵查卷 │
│    │            │              │第44頁）          │
└──┴──────┴───────┴─────────┘
